臺灣高等法院高雄分院民事判決　　　　　 96年度訴易字第4號
原　　　告　甲○○
訴訟代理人　乙○○
被　　　告　丁○○
訴訟代理人　丙○○
上列當事人間因侵權行為損害賠償事件，原告於刑事訴訟程序提
起附帶民事訴訟，並經刑事庭裁定移送，本院於民國96年3 月21
日辯論終結，茲判決如下：
    主  文
被告應給付原告新台幣壹萬伍仟陸佰捌拾元。
原告其餘之訴駁回。
訴訟費用由被告負擔十分之一，餘由原告負擔。
原告假執行之聲請駁回。
    事實及理由
一、原告主張：被告於民國94年9 月4 日晚上18時40分許，騎乘
    腳踏車，行經鳳山市○○○路由東向西方向，且無行駛在斑
    馬線上而穿越馬路，途經鳳山市○○○路28號前之車輛停止
    線時，疏未注意減速慢行，及妨礙汽機車之通行或與汽機車
    爭先、爭道，適原告駕駛車牌號碼NE2-558 號機車，沿武慶
    二路由北向南方向行駛，行經行人穿越道時，被告閃避不及
    ，撞擊原告所駕駛之機車，致人車倒地，原告受有兩側膝部
    、手肘、右側肩部及腰部擦傷等。為此依侵權行為之法律關
    係請求被告賠償(一)醫療費：新台幣（下同）2,680 元、(二)精
    神慰藉金30萬元。於本院聲明：(一)被告應給付原告302,680
    元；(二)願供擔保請准宣告假執行。
二、被告辯稱：原告駕駛機車行經行人穿越道前，疏未注意車前
    狀況、仍貿然通過為肇事主因，被告當時係牽腳踏車從行人
    穿越道通行；另表示不同意原告醫藥費及精神慰藉金之請求
    等語，聲明請求駁回原告之訴。
三、本件被告雖辯稱事故發生當時，其並未騎乘腳踏車而牽著腳
    踏車穿越馬路云云。惟，當時目擊本件車禍發生過程之余豐
    林於本院刑庭審理中結稱：「我的店門口就在車禍發生的紅
    綠燈下，當時紅綠燈故障，被告丁○○到我店隔壁買素食後
    ，有與我太太打招呼，就騎腳踏車過行人穿越馬路，他沒有
    騎在斑馬線上，是騎在斑馬線與汽車道停止線中間直接穿越
    。」、「我是親眼看到兩車相撞，不是撞擊後才出來看，
    119 是我叫的。」等語明確（見本院95年交上易字第94號卷
    第56、57頁），且本院刑庭法官質以當時是誰撞誰，其證稱
    ：是機車撞到腳踏車的前輪等語，並無刻意迴護被告甲○○
    （即本件原告）之情形，足見其證言可信。綜上，被告於車
    禍當時係騎腳踏車，且是騎在斑馬線與汽車道停止線中間直
    接穿越等事實，足堪認定。被告所辯，與事實不符，尚無足
    採。原告主張：被告於前揭時間，騎乘腳踏車穿越馬路，行
    經上揭地點未注意左右兩側來車情形及未燃亮燈光，致與原
    告相撞，致原告受傷之事實，及刑事部份被告因過失傷害之
    行為經本院刑事庭判處拘役拾日確定等情，並有道路交通事
    故現場圖、道路交通事故調查報告表「(一)、(二)」各1 份、車
    禍照片8 幀，及阮綜合醫院驗傷診斷書1 紙附刑事卷足憑，
    並經本院調閱95年度交上易字第94號刑事卷查明屬實。原告
    主張，自堪信為真實。另被告抗辯原告甲○○駕駛機車行近
    行人穿越道，未減速慢行，復未注意車前狀況以採取必要安
    全措施，為肇事主因，於本件事故之發生亦有過失一情，為
    原告所不爭執，亦堪信實。被告既以前揭情詞置辯，則本件
    爭點為：(一)被告是否應負侵權行為損害賠償之責任？(二)原告
    得請求被告給付損害賠償額為若干？(三)因原告於本件事故發
    生與有過失，得酌減賠償金額為若干？
四、關於被告是否應負侵權行為損害賠償之責任之爭點：
    按因故意或過失，不法侵害他人權利者，負損害賠償責任；
    又不法侵害他人之身體或健康，對於被害人因此喪失或減少
    勞動能力或增加生活上需要時，應負損害賠償責任；不法侵
    害他人之身體、健康，被害人雖非財產上損害，亦得請求賠
    償相當之金額者，民法第184 條1 項前段、第193 條第1 項
    、及第195 條第1 項分別定有明文。按慢車在夜間行車，應
    燃亮燈光，道路交通安全規則第128 條已有明定。被告騎腳
    踏車穿越本件道路，其於號誌故障之情形，自應注意左右兩
    側有無來車，始得迅速小心通過，其騎乘為慢車之人力腳踏
    車，於夜間行車，而未燃亮燈光，復未注意兩側來車，即貿
    然穿越馬路，致生本件車禍，自有過失，且因而致原告受有
    前述之傷害，則原告請求被告負損害賠償責任，依上開規定
    ，自屬有據。
五、原告得請求被告給付損害賠償額為若干？
  (二)醫療費2,680 元：本件原告請求之醫療費用，業據提出阮綜
    合醫院所出具之收據6 張為證，核與其所受傷勢符合，足認
    為醫療所必須，應予准許。
  (三)精神慰藉金部份：原告因本次事故受有兩側膝部、手肘、右
    側肩部及腰部擦傷等傷害，則其主張精神受有痛苦，自堪採
    信。本院審酌原告現年37歲、五專畢業、曾經從事生物科技
    公司的職員，目前無業，有投資財產價值約10萬元；被告現
    年75歲、不識字、有價值109 萬餘元不動產，經兩造分別陳
    明及本院依職權調閱兩造所得申報及財產歸屬資料附卷足稽
    ，有關兩造學歷、身分、地位、經濟狀況及原告所受傷勢等
    一切情狀，認原告請求精神慰藉金在5 萬元之範圍內為適當
    。
  (四)綜上，原告請求給付醫療費用2,680 元、精神慰藉金5 萬元
    ，共52,680元均為可採。至超過部分之請求，則無理由。
六、原告於本件事故發生與有過失，得酌減被告賠償金額為若干
    ？
  (一)按損害之發生或擴大，被害人與有過失者，法院得減輕賠償
    金額，或免除之，民法第217 條第1 項定有明文。此項基於
    過失相抵之責任減輕或免除，非僅視為抗辯之一種，亦可使
    請求權全部或一部為之消滅，故債務人就此得為提起確認之
    訴之標的，法院對於賠償金額減至何程度，抑為完全免除，
    雖有裁量之自由，但應斟酌雙方原因力之強弱與過失之輕重
    以定之，最高法院54年台上字第2433號著有判例。
  (二)經查，原告於前揭時間駕駛機車，沿武慶二路由北向南方向
    行駛，行經該路28號前，應注意行近行人穿越道前，應減速
    慢行，並注意車前狀況，隨時採取必要之安全措施，而依當
    時騎車環境，並無不能注意之情事，竟疏未注意，仍貿然通
    過為肇事主因，致生此行車事故，應認原告就此事件之發生
    亦與有過失，且過失責任應較被告為重。此有道路交通事故
    調查報告表(一)附卷可參（警卷第12頁）表示：原告若有注意
    減速，自無可能全然未發現被告橫越而來的腳踏車，原告騎
    機車行近行人穿越道，未減速慢行，且未注意車前狀況以採
    取必要安全措施等情，自有過失，應已明確。
  (三)綜上，被告不法過失侵害原告之身體，因原告為本次交通事
    故肇事之主因，就此損害之發生或擴大，乃與有過失，且其
    應負過失比例為10分之7 。是以揆諸上開說明，應酌減被告
    賠償之金額為15,804元（52,680×30%=15,804；元以下四捨
    五入）。
  (四)至原告主張被告於出院後4 個多月即可再度騎乘腳踏車出門
    參加活動云云，與本件被告所應負之損害賠償責任無涉，不
    予斟酌，併此敘明。
七、綜上所述，原告主張因被告騎乘腳踏車撞及原告，致原告受
    傷之侵權行為而受有損害，應可採信。從而，原告依據侵權
    行為之法律關係，請求被告給付之金額，於15,804元範圍內
    ，洵屬正當，應予准許。逾此部分之請求，則無理由，應予
    駁回。對於本院判命被告給付部份，依民事訴訟法第466 條
    規定，被告不得上訴，則原告勝訴部份因宣示即確定，而有
    執行力，自無假執行必要。至原告敗訴部分，其假執行之聲
    請，即失其依據，應併予駁回。
八、據上論結：本件原告之訴為一部有理由、一部無理由，依民
    事訴訟法第79條，判決如主文。
中　　華　　民　　國　　96　　年　　3 　　月　　28　　日
                            民事第六庭
                                審判長法官  許明進
                                法      官  謝肅珍
                                法      官  陳真真
以上正本證明與原本無異。
本件不得上訴。
中　　華　　民　　國　　96　　年　　3 　　月　　29　　日
                                書  記  官  賴梅琴
